【裁判字號】    97,毒抗,246
【裁判日期】    970529
【裁判案由】    毒品危害防制條例
【裁判全文】
臺灣高等法院刑事裁定                 97年度毒抗字第246號
抗  告  人
即  被  告  甲○○
上列抗告人，因毒品危害防制條例案件，不服臺灣板橋地方法院
中華民國97年4月30日裁定（97年度毒聲字第951號），提起抗告
，本院裁定如下：
    主  文
抗告駁回。
    理  由
一、按，犯毒品危害防制條例第10條之罪者，檢察官應聲請法院
    裁定，令被告入勒戒處所觀察、勒戒，其期間不得逾2 月；
    觀察、勒戒後，檢察官依據勒戒處所之陳報，認受觀察、勒
    戒人無繼續施用毒品傾向者，應即釋放，並為不起訴之處分
    ；認受觀察、勒戒人有繼續施用毒品傾向者，檢察官應聲請
    法院裁定令入戒治處所強制戒治，其期間為6 個月以上，至
    無繼續強制戒治之必要為止，但最長不得逾1 年；依前項規
    定為觀察、勒戒或強制戒治執行完畢釋放後，5 年後再犯第
    10條之罪者，適用本條前2 項規定。毒品危害防制條例第20
    條，定有明文。
二、抗告意旨略以：被告前因多次施用毒品犯行，深受破財傷身
    及身陷囹圄失去自由之禍害，悔恨不已，故於民國90年接受
    強制戒治處分執行完畢後，即遠離毒品之殘害，迄今六年多
    來均未再接觸毒品，不可能再有施用毒品惡習，如再施用，
    理應向觀護人請假而延緩報到，但被告仍準時報到，嗣想想
    應係板橋地檢署採尿前一天（即97年3 月16日），因與友人
    魏偉能空腹飲酒，致胃部疼痛，而服用友人父親看診過的胃
    藥，是否因此影響採集尿液送驗結果，茲隨狀附上曾服用過
    胃藥乙份，請鈞院比對送驗，為此提起抗告云云。
三、惟查：
(一)抗告人即被告甲○○於97年3 月17日11時33分許經臺灣板橋
    地方法院檢察署監護人採集尿液檢體，送請臺灣檢驗科技股
    份有限公司以酵素免疫分析法（EIA） 初驗及氣相層析質譜
    儀法（GC/MS） 複驗結果，呈鴉片類陽性反應，有該公司濫
    用藥物檢驗報告足稽。經查，海洛因經注射或吸入人體後，
    約80% 於24小時內自尿中排出，一般而言，尿液中能否驗出
    嗎啡陽性反應與其投與量、投與途徑、採尿時間、個人體質
    及檢測方法之靈敏度有關，國外曾有文獻報導注射6 毫克之
    海洛因鹽酸鹽，其代謝物嗎啡之平均可檢出時限約為26小時
    等情，此經行政院衛生署藥物食品檢驗局於81年9月8日以（
    81）藥檢壹字第8114885 號函述綦詳。再參諸海洛因係由嗎
    啡化學合成之半人工合成品，其毒性倍於嗎啡，其施打或吸
    食後經人體代謝作用而分解成毒性較低之嗎啡，而於尿液中
    被檢測出，故吸食或施打海洛因或嗎啡，在尿液中均以嗎啡
    形態被檢測出，且目前一般常見施用之鴉片類毒品多係海洛
    因，甚少有施用鴉片或嗎啡者，為法院承辦毒品案件職務上
    所已知。
(二)被告上開所採尿液送驗結果既呈鴉片類藥物之陽性反應，且
    該檢驗係採用精密之氣相層析質譜儀法進行確認，已足排除
    被告因服用藥物導致呈毒品偽陽性反應之可能，顯見被告於
    上揭經警採尿時回溯前24小時內某時，確有施用第一級毒品
    海洛因之事實，被告否認有施用毒品犯行，不足採信，被告
    確有施用第一級毒品海洛因之犯行，洵堪認定。又被告前有
    多次施用毒品前科，其中於90年間因施用第一級毒品案件，
    經臺灣板橋地方法院以90年度毒聲字第2887號裁定令入戒治
    處所施以戒治，於90年8 月21日入所執行，嗣經該院以91年
    度毒聲字第1612號裁定停止戒治，所餘期間付保護管束，於
    91年7月12日出所，迄於91年8月16日期滿未經撤銷停止戒治
    ，視為強制戒治執行完畢（該案另經臺灣板橋地方法院以90
    年度訴字第1465號判處有期徒刑7月確定）。自上開91年8月
    16日強制戒治執行完畢之後，被告迄今並無因再犯毒品經觀
    察、勒戒或強制戒治執行完畢或逕行科刑處罰紀錄（雖曾因
    施用第二級毒品案件，經臺灣板橋地方院以91年度簡字第3
    號判處有期徒刑5 月確定，惟該案施用毒品期間，係自89年
    12月底起至90年8 月15日止，為上開強制戒治執行之前所犯
    ）等情，有臺灣高等法院被告前案紀錄表在卷可考。是被告
    於上開強制戒治執行完畢後，5 年後再犯本件之罪，揆諸首
    揭規定，原審因而依檢察官聲請，依毒品危害防制條例第20
    條第1項、第3項、觀察勒戒處分執行條例第3條第1項，裁定
    將被告送觀察、勒戒，經核並無不合。被告抗告意旨指稱其
    未再施用毒品乙節，並無客觀證據提出，而被告另稱之服用
    胃藥，可能導致尿液呈嗎啡陽性反應等節，固據提出胃藥為
    證，但卷內並無被告有服用該藥品之證據可憑，且該藥品與
    尿液呈陽性反應間有何直接關連，復未據被告提出證據證明
    ，從而，被告請求檢驗該藥劑云云，核無必要，被告以上情
    指摘原裁定不當，難認有理由，自應予駁回。
據上論斷，應依刑事訴訟法第412條，裁定如主文。
中    華    民    國    97    年    5     月    29    日
                  刑事第十四庭審判長法  官  陳志洋
                                    法  官  吳啟民
                                    法  官  蔡聰明
以上正本證明與原本無異。
不得再抗告。
                                    書記官  陳建邦
中    華    民    國    97    年    5     月    29    日


司法院資訊處製作；財團法人民間司法改革基金會備份。
